【裁判字號】    94,易,1626
【裁判日期】    950323
【裁判案由】    竊盜等
【裁判全文】
臺灣高雄地方法院刑事判決              94年度易字第1626號
    公  訴  人  臺灣高雄地方法院檢察署檢察官
    被      告  丙○○
                        （現羈押於臺灣高雄看守所）
上列被告因竊盜等案件，經檢察官提起公訴（94年度偵字第9465
號、94年度偵字第10474 號、94年度偵字第10475 號），本院判
決如下：
    主  文
丙○○竊盜，處有期徒刑參月；又服用酒類，不能安全駕駛動力
交通工具而駕駛，處有期徒刑伍月；又從事業務之人，因業務上
過失致人於死，處有期徒刑貳年。應執行有期徒刑貳年陸月。
    事  實
一、丙○○為楹慶工程行員工，未考領有自用小貨車之駕駛執照
    ，仍擔任司機，負責載送楹慶工程行員工上下班及至工地工
    作，為從事駕駛業務之人。丙○○明知車牌號碼YD-5899 號
    自小貨車僅於上班時間供其載送員工使用，竟於94年3 月9
    日18時30分許下班後，意圖為自己不法之所有，未經所任職
    之楹慶工程行老闆張吉清之同意，在高雄縣大社鄉○○路邊
    以自備之機車鑰匙，徒手竊取楹慶工程行所有上開自小貨車
    ，得手後駕駛該小貨車離開，並開至高雄市前鎮區某處後，
    於同日20時許，開始飲用保力達摻米酒，至同日21時許，明
    知其飲酒後控制力、注意力已達不能安全駕駛動力交通工具
    之程度，仍於酒後駕駛此一自用小貨車，至高雄市○鎮區○
    ○路297 巷22號搭載友人林光慧及林光慧之女施瑩瑩離開，
    沿高雄市○鎮區○○路慢車道由西往東方向行駛，至同日22
    時17分許，行經高雄市○鎮區○○路277 號對面時，本應注
    意汽車駕駛人飲酒後其吐氣所含酒精成分超過每公升0.25毫
    克以上者，不得駕車；汽車在同一車道行駛時，後車與前車
    之間應保持隨時可以煞停之距離；汽車行駛時，駕駛人應注
    意車前狀況、隨時採取必要之安全措施；四輪以上汽車在劃
    有快慢車道分隔線之道路行駛，除起步、準備停車、臨時停
    車或轉彎外，不得行駛慢車道。而依當時天候晴、夜間有照
    明、柏油路面無缺陷、無障礙物、視距良好等情況，依其智
    識、能力亦無不能注意之情事，竟疏於注意，貿然向前行駛
    ，自後方追撞同向在前由莊文賓所騎乘、後座搭載顏慧菁之
    車牌號碼YDJ-753 號重機車，致雙方車身受損，莊文賓、顏
    慧菁人車倒地，莊文賓因多發性外傷、出血性休克當場死亡
    ，顏慧菁亦因多處外傷、顱內出血等傷害，送醫急救因傷重
    不治死亡，丙○○所搭載之友人林光慧及林光慧之女施瑩瑩
    亦受有傷害（傷害部分未經告訴），丙○○則受有左側脛腓
    骨開放性骨折之傷害。經警到場處理，將丙○○、顏慧菁、
    林光慧、施瑩瑩送醫救治，並於同日23時許抽取丙○○血液
    檢驗結果，發現其血液中含酒精濃度為266.92mg/dl ，換算
    成酒測器呼氣酒精濃度為每公升1.334 毫克，始悉上情。
二、案經被害人莊文賓之母乙○○○、被害人顏慧菁之父丁○○
    、被害人顏慧菁之母戊○○○告訴及高雄市政府警察局前鎮
    分局報告臺灣高雄地方法院檢察署檢察官偵查起訴。
    理  由
壹、程序方面：
    本件被告及檢察官對本院所提示證據之證據能力均不爭執，
    本院審酌各該證據作成之情況，認為適當，依刑事訴訟法第
    159 條之5 得作為證據，先予敘明。
貳、認定犯罪事實所憑之證據及理由：
一、上揭犯罪事實，業據被告丙○○於本院審理中坦承不諱，核
    與證人謝燕秋即楹慶工程行領班、以及林光慧於警詢中指述
    被告竊車、肇事之情節大致相符，此外，復有高雄市政府舉
    發違反道路交通管理事件通知單、高雄市立小港醫院緊急生
    化藥物檢驗單、道路交通事故現場圖、道路交通事故調查報
    告表（一）、相驗屍體證明書、相驗案件初步調查報告表、
    相驗筆錄及驗斷書、肇事現場及車損照片63幀、高雄市警察
    局刑事鑑定中心刑案現場勘查報告附卷可稽，足認被告之自
    白確與事實相符，事證至為明確。又被害人莊文賓確係因
    本件交通事故，受有多發性外傷、出血性休克致當場死亡、
    被害人顏慧菁確因本件事故受有多處外傷、顱內出血等傷害
    ，，經送醫急救後不治死亡之事實，亦經臺灣高雄地方法院
    檢察署檢察官督同法醫師相驗明確，並製有相驗屍體證明書
    、鑑定驗斷書及勘驗筆錄在卷足憑。
二、再者，被告經送醫抽取血液檢驗結果，發現其血液中含酒精
    濃度為266.92mg/dl ，換算成酒測器呼氣酒精濃度為每公升
    1.334 毫克（MG/L）等情，有高雄市立小港醫院緊急生化藥
    物檢驗單1 紙在卷可憑。按刑法第185 條之3 係抽象危險犯
    ，非實害犯，行為人客觀上已達不能安全駕駛之程度，且主
    觀上知其飲酒可能造成不能安全駕駛結果，竟仍放任自己駕
    駛，即應認有故意，而該當該罪。至於是否達『不能安全駕
    駛之程度』之認定，應依具體個案之實際情形判斷之，依目
    前醫學一致見解，吐氣酒精濃度達每公升0.25毫克以上時，
    將使駕駛人產生複雜之技巧障礙、駕駛能力變壞之行為表現
    ，肇事比率比一般未飲酒時高出2 倍；吐氣酒精濃度達每公
    升0.5 毫克以上時，將使駕駛人產生說話含糊、腳步不穩之
    行為表現，肇事比率比一般未飲酒時高出7 倍；吐氣酒精濃
    度達每公升0.55毫克以上時，將使駕駛人產生平衡感與判斷
    力障礙升高之行為表現，肇事比率比一般未飲酒時高出10倍
    ；甚而如吐氣酒精濃度達每公升0.75毫克時，駕駛人將產生
    明顯酒醉、步履蹣跚之行為狀態，其肇事比率比一般高25倍
    ，並認為吐氣酒精濃度達每公升0.55毫克以上時，即達絕對
    『不能安全駕駛之程度』。因該0.55毫克之數值，係經由實
    際偵測所得之統計值，為經驗科學上所肯定之客觀實驗數據
    ，是以該數值作為絕對不能安全駕駛之標準，不僅不違反經
    驗法則，且免舉證之困難。準此，若吐氣酒精濃度達每公升
    0.55毫克以上時，應認已達絕對不能安全駕駛之程度。查本
    件被告於94年3 月9 日20時許起飲酒，嗣於同日11時許測得
    之呼氣酒精濃度達每公升1.334 毫克（MG/L），復參諸被告
    駕駛自用小貨車行經上址撞及被害人莊文賓所騎乘之機車，
    足認其飲酒後已至駕駛技巧障礙，視覺及行為反應能力減低
    ，而達不能安全駕駛動力交通工具之程度無疑。
三、按「汽車在同一車道行駛時，除擬超越前車外，後車與前車
    之間應保持隨時可以煞停之距離」、「汽車行駛時，駕駛人
    應注意車前狀況、隨時採取必要之安全措施」、「四輪以上
    汽車在劃有快慢車道分隔線之道路行駛，除起步、準備停車
    、臨時停車或轉彎外，不得行駛慢車道」、「飲用酒類後吐
    氣所含酒精濃度超過每公升0.25毫克以上者，不得駕車」，
    道路交通安全規則第94條第1 項、第3 項、第95條第2 項、
    第114 條第2 款分別定有明文，被告雖未領有自用小貨車駕
    駛執照，惟其既以駕駛自用小貨車為業務，自無不知之理，
    當應確實注意並遵守之。且查本件車禍發生時，係天候晴、
    夜間有照明、柏油路面無缺陷、無障礙物且視距良好，並無
    不能注意之情事，詎被告竟疏未注意上開規定，貿然行車而
    導致被害人莊文賓、顏慧菁死亡，其行為顯有過失，且其過
    失行為與被害人之死亡結果間亦有相當因果關係，應屬明確
    。綜上所述，本件事證已臻明確，被告犯行洵堪認定，應予
    依法論科。
四、按被告係受僱於楹慶工程行，擔任司機，負責載送楹慶工程
    行員工上下班及至工地工作，業據被告於本院審理時坦認明
    確（參本院卷第105 頁），被告顯以駕駛自小貨車為其工作
    業務，為從事駕駛業務之人，是核其所為，係犯刑法第185
    條之3 之服用酒類不能安全駕駛動力交通工具而駕駛罪、同
    法第276 條第2 項之業務過失致人於死罪及同法第320 條第
    1 項之竊盜罪。公訴人認被告係犯刑法第276 條第1 項普通
    過失致死罪，尚有未洽，起訴法條應予變更。被告一過失行
    為，致被害人莊文賓、顏慧菁2 人死亡，為想像競合犯，應
    依刑法第55條前段從一重處斷。被告所犯前開3 罪之間，犯
    意各別，行為互殊，應予分論併罰。又按汽車駕駛人，無駕
    駛執照駕駛、酒醉駕車、吸食毒品或迷幻藥駕車、行駛人行
    道或行經行人穿越道不依規定讓行人優先通行，因而致人受
    傷或死亡，依法應負刑事責任者，加重其刑至二分之一，道
    路交通管理處罰條例第86條第1 項定有明文，本件被告無照
    駕駛及酒醉駕車，因而致被害人死亡，已如前述，應依此規
    定加重其上開業務過失致人於死罪之刑。
五、爰審酌被告未領有駕照，仍以駕駛自用小貨車為其業務，其
    駕駛行為關係多數乘客及用路人之安全，對於道路之交通安
    全本應較一般人更為注意，竟仍貿然駕駛車輛，並漠視政府
    宣導酒後不開車之政策，於酒後吐氣酒精濃度高達每公升1.
    334 毫克（MG /L） ，猶執意駕駛自用小貨車，嚴重威脅他
    人之安全，並貿然追撞前方被害人駕駛之車輛，致發生本件
    車禍，被害人2 人因而傷重死亡，使被害人之家屬遭受無法
    彌補之傷痛，又正值年輕力壯，徒思不勞而獲，竊取他人之
    自小貨車，危害他人之財產安全，而被告事發至今逾年餘尚
    未能與被害人家屬達成和解，填補其等因此所受損害，行為
    洵值非難，且犯後於本院審理中經通緝始到案，態度可議，
    惟念被告犯罪後坦承犯行，所竊取之自小貨車1 部，已交由
    被害人領回，被害人未受重大損失，及被告並無前科紀錄，
    素行尚佳，有卷附之臺灣高等法院被告前案紀錄表、臺灣高
    雄地方法院檢察署刑案資料查註紀錄表可佐等一切情狀，分
    別量處如主文所示之刑，並定應執行之刑。
據上論斷，應依刑事訴訟法第299 條第1 項前段、第300 條，道
路交通管理處罰條例第86條第1 項，刑法第185 條之3 、第276
條第2 項、第320 條第1 項、第55條、第51條第5 款，罰金罰鍰
提高標準條例第1 條前段，判決如主文。
本案經檢察官甲○○到庭執行職務。
中    華    民    國    95    年    3     月    23    日
                          交通法庭  審判長法  官  郭玫利
                                          法  官  陳振嘉
                                          法  官  林意芳
以上正本證明與原本無異。
如不服本判決，應於收受送達後10日內向本院提出上訴書狀。
中    華    民    國    95    年    3     月    23    日
                                          書記官  曾秀鳳
附錄本案論罪科刑法條：
中華民國刑法第185條之3
服用毒品、麻醉藥品、酒類或其他相類之物，不能安全駕駛動力
交通工具而駕駛者，處1 年以下有期徒刑、拘役或3 萬元以下罰
金。
中華民國刑法第276條：
因過失致人於死者，處二年以下有期徒刑、拘役或二千元以下罰金。
從事業務之人，因業務上之過失犯前項之罪者，處五年以下有期
徒刑或拘役，得併科三千元以下罰金。
中華民國刑法第320條第1項：
意圖為自己或第三人不法之所有，而竊取他人之動產者，為竊盜
罪，處五年以下有期徒刑、拘役或五百元以下罰金。


司法院資訊處製作；財團法人民間司法改革基金會備份。
